臺灣士林地方法院民事判決
111年度訴字第475號
原      告  張致遠  
被      告  臺灣中小企業銀行股份有限公司000000000000000
法定代理人  林謙浩  
訴訟代理人  吳修桓  
上列當事人間請求返還不當得利事件，本院於民國111年5月5日
言詞辯論終結，判決如下：
    主  文
原告之訴駁回。
訴訟費用由原告負擔。
    事  實  及  理  由
一、原告起訴主張：其任職漢記建設股份有限公司（下稱漢記建
    設公司）特別助理期間，曾以名下房屋向被告公司斗六分行
    （下稱臺企銀斗六分行）貸款新臺幣（下同）1,050萬元，
    然該筆房屋貸款係由漢記建設公司支付，臺企銀斗六分行竟
    未確實對保核貸，造成呆帳無法收回，致銀行蒙受損失，及
    原告名下財產遭到拍賣，且原告於臺灣銀行帳戶內之存款80
    0,230元（下稱系爭存款）亦遭法院扣款，爰依民法第179條
    不當得利法律關係，訴請被告返還上開不當得利等語；並聲
    明：被告應給付原告800,230元，及自民國111年1月6日起至
    清償日止，按年息百分之5計算之利息。
二、被告辯稱：其係依合法之債權憑證，經由臺灣雲林地方法院
    （下稱雲林地院）96年度執字第18626號強制執行事件，囑
    託臺灣嘉義地方法院（下稱嘉義地院）對原告所有之系爭存
    款執行受償在案，並無不當得利之情事等語；並聲明：如主
    文所示。　
三、得心證之理由：
（一）按無法律上之原因而受利益，致他人受損害者，應返還其
      利益；雖有法律上之原因，而其後已不存在者，亦同；民
      法第179條固有明文；惟依法院執行命令收取財產，以抵
      償所欠債務，自無不當得利可言，且此為強制執行之方法
      ，至該項執行方法是否適當，為在該執行程序尋求救濟之
      問題（最高法院76年度台上字第2730號判決意旨參照）。
（二）原告主張其於96年11月1日遭法院扣取系爭存款乙節，固
      據其提出活期儲蓄存款存摺內頁影本為證（見本院卷第14
      至16頁），且為被告所不爭執，然查：被告係於96年間，
      持雲林地院87年度執字第517號債權憑證為執行名義（原
      執行名義為雲林地院86年度促字第4241號支付命令及確定
      證明書），對原告聲請強制執行，經雲林地院以96年度執
      字第18626號強制執行事件受理後，囑託嘉義地院以96年
      度執助字第490號強制執行事件執行原告之財產，嘉義地
      院乃於96年10月23日核發執行命令，准許被告向臺灣銀行
      嘉義分行收取系爭存款執行完畢在案等情，有被告所提雲
      林地院債權憑證、嘉義地院執行命令及函文、臺灣銀行嘉
      義分行函文影本等件在卷可稽（見本院卷第114至128頁）
      ，並經本院依職權調閱上開強制執行事件卷宗核明無誤，
      且為兩造所不爭執（見本院卷第141頁），足證被告係持
      前開執行名義，向執行法院聲請核發執行命令而收取系爭
      存款，用以抵償原告對被告所積欠之債務，係有法律上之
      原因，而無不當得利之可言，是原告前開主張，即屬無據
      。
（三）綜上所述，原告依民法第179條不當得利法律關係，訴請
      被告返還扣取系爭存款所受不當得利800,230元，及自民
      國111年1月6日起至清償日止，按年息百分之5計算之利息
      ，為無理由，應予駁回。
四、本件事證已臻明確，兩造所提其餘攻擊方法及證據，經審酌
    之後，核與判決結果不生影響，爰不一一論述，附此敘明。
五、訴訟費用負擔之依據：民事訴訟法第78條。 　　　　　
中　　華　　民　　國　　111 　年　　5 　　月　　13　　日
                  民事第二庭法  官  邱光吾
以上正本係照原本作成。
如對本判決上訴須於判決送達後 20 日內向本院提出上訴狀。如
委任律師提起上訴者，應一併繳納上訴審裁判費。
中　　華　　民　　國　　111 　年　　5 　　月　　13　　日
                            書記官  唐千雅